臺灣高等法院臺南分院刑事判決　 96年度重上更(三)字第374號
上　訴　人　臺灣嘉義地方法院檢察署檢察官
上　訴　人
即　被　告　辛○○
選任辯護人　王進輝　律師
上　訴　人
即　被　告　己○○
選任辯護人　黃俊仁　律師
被　　　告　庚○○
指定辯護人　本院公設辯護人　戊○○
上列上訴人因被告殺人等案件，不服臺灣嘉義地方法院93年度重
訴字第4號中華民國94年5月9日第一審判決（ 起訴案號：臺灣嘉
義地方法院檢察署92年度偵字第8283號），提起上訴，判決後由
最高法院第3次發回更審，本院判決如下：
    主  文
原判決撤銷。
辛○○共同殺人，處有期徒刑拾肆年；又未經許可，寄藏可發射
子彈具有殺傷力之改造手槍，處有期徒刑壹年陸月，併科罰金新
臺幣拾伍萬元，罰金如易服勞役，以新臺幣壹仟元折算壹日，減
為有期徒刑玖月，併科罰金新臺幣柒萬伍仟元，罰金如易服勞役
，以新臺幣壹仟元折算壹日，扣案仿ＳＩＧ　ＳＡＵＥＲ廠半自
動手槍改造之金屬玩具手槍壹支（槍枝管制編號0000000000號）
沒收；應執行有期徒刑拾肆年陸月，併科罰金新臺幣柒萬伍仟元
，罰金如易服勞役，以新臺幣壹仟元折算壹日；扣案如仿ＳＩＧ
ＳＡＵＥＲ廠半自動手槍改造之金屬玩具手槍一支（槍枝管制編
號第0000000000號）沒收。
己○○共同殺人，累犯，處有期徒刑拾壹年；扣案仿ＳＩＧＳＡ
ＵＥＲ廠半自動手槍改造之金屬玩具手槍一支（槍枝管制編號第
0000000000號）沒收。
庚○○共同未經許可，持有可發射子彈具有殺傷力之改造手槍，
處有期徒刑壹年貳月，併科罰金新臺幣拾伍萬元，罰金如易服勞
役，以新臺幣壹仟元折算壹日，減為有期徒刑柒月，併科罰金新
臺幣柒萬伍仟元，罰金如易服勞役，以新臺幣壹仟元折算壹日；
扣案仿ＳＩＧ　ＳＡＵＥＲ廠半自動手槍改造之金屬玩具手槍一
支（槍枝管制編號0000000000號）沒收。
    事  實
一、己○○曾犯公共危險罪，經法院判處有期徒刑5月確定 ，於
    89年3月23日執行完畢。
二、辛○○前於民國（下同）80年間某日，明知綽號「順風」之
    成年男子（姓名、年籍不詳）所持有之仿ＳＩＧ　ＳＡＵＥ
    Ｒ廠半自動手槍改造之玩具手槍一支，係更換土造金屬槍機
    、槍管改造而成具有殺傷力之改造手槍（槍枝管制編號0000
    000000），直徑九ＭＭ之土造金屬彈頭子彈六顆（其中一顆
    於案發現場擊發有殺傷力，另一顆經鑑驗試射完畢有殺傷力
    。另四顆：一顆於案發現場卡彈無法擊發無殺傷力，一顆經
    試射認無殺傷力，餘二顆經試射認具殺傷力，共有四顆係具
    有殺傷力之改造子彈），為違禁物，竟予以收受且藏放於嘉
    義縣ＯＯ鄉ＯＯ村ＯＯＯ15號住處內，並未經許可而持有之
    。
三、辛○○於92年12月17日凌晨，在嘉義縣ＯＯ鄉ＯＯ村ＯＯＯ
    26號ＯＯＯ綜合市場辦公室內，因細故與其友人壬○○發生
    爭執，雖經其等友人癸○○等人勸解。然辛○○仍心有不甘
    ，遂於92年12月19日凌晨飲酒後，先將前揭改造槍、彈藏於
    腰際，並撥打己○○電話，告知欲找人理論，由己○○另邀
    庚○○及陳姓少年（75年11月12日生，真實姓名詳卷，另案
    由臺灣嘉義地方法院少年法庭93年少護更(一)字第一號於94年
    7月26日裁處訓誡並予假日生活輔導確定)一同前往。嗣己○○、庚○○及陳姓少年等三人抵達辛○○住處後，己○○、
    庚○○及陳姓少年明知辛○○持有上開槍彈欲對壬○○尋釁
    ，仍基於共同持有上開槍彈之犯意聯絡，即由辛○○駕駛車
    號ＯＯ─0000號自用小客車搭載己○○、庚○○、陳姓少年
    等三人前往上揭市場。到達後，由辛○○單獨下車向癸○○
    告知欲前往壬○○住處理論，適壬○○之前妻子○○在場，
    聽聞癸○○告知上情隨即撥打電話至壬○○住處示警並報警
    。辛○○等人復於驅車前往嘉義縣ＯＯ鄉ＯＯ村27之218號
    壬○○住處途中，再次向己○○、庚○○、陳姓少年等三人
    言明其將前往上開處所找壬○○理論，己○○、庚○○、陳
    姓少年等三人應允同往尋釁。嗣辛○○、己○○、庚○○、
    陳姓少年等四人於92年12月19日凌晨1時46分許抵達壬○○
    住處外面，斯時壬○○正與其子丙○○、乙○○及友人丑○○於該處一樓客廳中泡茶聊天，辛○○在住處外叫壬○○出
    來，惟壬○○並沒有出來，辛○○、己○○、庚○○、陳姓
    少年等四人竟基於共同無故侵入住宅之犯意聯絡，由辛○○
    與己○○先衝入壬○○家中，庚○○與陳姓少年則先站在騎
    樓，其後才進入屋內。辛○○、己○○明知槍、彈具有強大
    之殺傷力，一旦擊中人體，即可能因而擊中致命部位或受重
    大創傷失血過多，而致人於死，辛○○在進入壬○○家中之
    前，先將上揭具殺傷力之改造手槍自腰際取出，進入壬○○
    家中即用槍抵住壬○○，壬○○往後退，辛○○乃基於殺人
    之間接故意，拉開滑套，使槍枝隨時處於可擊發之狀態，並
    將槍比著壬○○，丙○○見狀就向前要搶槍，己○○當下即
    基於與辛○○之殺人間接故意之犯意聯絡，上前拉住丙○○
    右手臂，丙○○乃不敢動站在壬○○後面，此時適乙○○上
    廁所後由廁所走出來，辛○○看到乙○○又把槍轉過來比著
    乙○○，此時槍管朝上，壬○○立刻上前握住辛○○之手避
    免被槍擊，己○○復上前將壬○○之手拉開，辛○○再將槍
    比著壬○○，壬○○因此不敢動，乙○○則要上前幫壬○○
    ，己○○又過去圍打乙○○，乙○○乃拿放在客廳之木劍與
    己○○互毆，而丑○○為避免庚○○、陳姓少年參與滋事，
    已先拉住二人，壬○○欲奪辛○○所持之改造手槍，上前與
    辛○○發生拉扯扭打，後來二人因扭打而均倒地，壬○○將
    辛○○壓在地上並握住辛○○的手，惟辛○○竟然扣發扳機
    擊發一槍，而第二顆子彈彈頭因不明原因脫落，彈殼即卡在
    滑套上而未擊發，丙○○此時也上前拉及壓住辛○○。庚○○、陳姓少年驚聞槍響，立刻逃離現場至壬○○住處旁之巷
    內躲避，適嘉義縣警察局水上分局警員因接獲報案趕抵現場
    ，逮捕辛○○、己○○（庚○○及陳姓少年於案發後自行到
    警局投案），警方並於現場扣得前揭具殺力之改造手槍一支
    、改造子彈四顆（送刑事警察局鑑定結果，一顆可擊發，認
    具殺傷力，另一顆雖可擊發，惟其發射動能甚微，依現狀認
    不具殺傷力；餘二顆再送刑事警察局鑑定結果，認均具有殺
    傷力）、彈頭二個、彈殼二個。壬○○因此於右胸部距鎖骨
    下十七公分，距胸骨十五公分，距乳右乳頭外側三公分處遭
    槍擊，子彈由右側第五肋間射入胸腔，由右後背部第九肋間
    穿出，壬○○經送醫急救仍因右胸部遭槍擊傷，造成右中及
    右下肺葉破裂併大量出血之血氣胸於92年12月19日上午2時
    38分不治死亡。而乙○○則受有左手食指擦傷（0.7乘0.3公
    分）之傷害。
四、案經甲○○、丁○○○、丙○○、乙○○告訴暨嘉義縣警察
    局水上分局報請臺灣嘉義地方法院檢察署檢察官偵查起訴。
    理  由
一、認定犯罪事實所憑之證據及理由
（一）證據能力部分
    1.按被告以外之人於檢察事務官、司法警察官或司法警察調
      查中所為之陳述，與審判中不符時，其先前之陳述具有較
      可信之特別情況，且為證明犯罪事實存否所必要者，得為
      證據，刑事訴訟法第159條之2定有明文。是依本條規定，
      被告以外之人於司法警察調查時所為之陳述，必具備「可
      信性」及「必要性」二要件，始例外得適用同法第159條
      之2規定，認有證據能力。此之「必要性」要件，必須該
      陳述之重要待證事實部分，與審判中之陳述有所不符，包
      括審判中改稱忘記、不知道等雖非完全相異，但實質內容
      已有不符者在內，且該審判外之陳述，必為證明犯罪之待
      證事實存在或不存在所不可或缺，二者兼備，始足當之。
      故此所謂「為證明犯罪存在與否所必要者」，既必須達不
      可或缺之程度，自係指就具體個案案情及相關卷證判斷，
      為發現實質真實目的，認為除該項審判外之陳述外，已無
      從再就同一供述者，取得與上開審判外陳述相同供述內容
      ，倘以其他證據代替，亦無從達到同一目的之情形而言。
      茲被告辛○○於本院更二審審理時就共同被告己○○、庚○○有關本案相關之情，與其於警詢時之陳述並不相符（
      詳如下述），而辛○○係於92年12月19日接受警員詢問，
      其於製作警詢筆錄時警員先告知其權利，且有其選任辯護
      人律師林國一在場，其精神良好，並無違法取供之情，而
      其已四十一歲，當知其供述內容對其重要性，是綜上警詢
      筆錄製作過程、內容、功能等情況觀之，辛○○於警詢時
      之陳述係出於其真意，並無違法取供之情事，已具備合法
      可信之適當保障，有足以取代審判中反對詰問之可信性保
      證，且係證明本件犯罪事實存否所必要者，故本院認辛○○於警詢中之筆錄有證據能力。
    2.被告以外之人於偵查中向檢察官所為之陳述，除顯有不可
      信之情況者外，得為證據。被告以外之人於審判外之陳述
      ，雖不符前四條之規定，而經當事人於審判程序同意作為
      證據，法院審酌該言詞陳述或書面陳述作成時之情況，認
      為適當者，亦得為證據。當事人、代理人或辯護人於法院
      調查證據時，知有第159條第1項不得為證據之情形，而未
      於言詞辯論終結前聲明異議者，視為有前項之同意。刑事
      訴訟法第159條之1第2項、第159條之5第2項分別定有明文
      。查本件證人乙○○、丙○○、子○○等人（除辛○○對
      被告己○○、庚○○之警詢供述以外）於警詢及偵訊時具
      結之證述，其證據能力部分業據公訴人、被告及辯護人於
      本院審理時均同意作為證據，於提示調查亦表示無意見，
      迄於言詞辯論約結前亦未聲明異議，可認為同意作為證據
      。依上開規定本院審酌該被告以外之人於審判外之陳述證
      據之取得過程並無瑕疵，與本案待證事實間復具有相當之
      關聯性，以之為本案證據尚無不當，自得採為證據。又本
      案所引用之文書證據，均係公務員職務上製作之文書或從
      事業務之人於業務業務過程所須製作之紀錄文書、證明文
      書，並無顯不可信之情形，自有證據能力，併此敘明。
（二）事實二被告辛○○寄藏槍彈之犯罪事實，迭據被告辛○○
      於偵審中坦承不諱，復有前述槍、彈等物扣案可證，而扣
      案之槍、彈，經鑑定結果：改造手槍一支（槍枝管制編號
      0000000000號），認係由仿ＳＩＧ　ＳＡＵＥＲ廠半自動
      手槍製造之金屬玩具手槍，更換土造金屬槍機、槍管改造
      而成之改造手槍，機械性能良好，可擊發適用之子彈，認
      具殺傷力；除被告辛○○槍擊壬○○所擊發之二顆子彈（
      一顆卡彈未具殺傷力）外，餘送鑑改造子彈四顆，認均係
      具有直徑九ＭＭ金屬彈頭之土造子彈（送刑事警察局鑑定
      結果，一顆可擊發，認具殺傷力，另一顆雖可擊發，惟其
      發射動能甚微，依現狀認不具殺傷力；餘二顆再送刑事警
      察局鑑定結果，認均具有殺傷力），此有內政部警政署刑
      事警察局93年2月18日刑鑑字第0000000000號及95年8月2
      日刑鑑字第0000000000號槍彈鑑定書（見偵卷108至114頁
      、本院上更一卷73至74頁）在卷可參，此部分之事實，已
      堪認定。
（三）事實三中被告辛○○、己○○共同持有上開槍彈、無故侵
      入住宅部分，及庚○○共同持有上開槍彈、無故侵入住宅
      部分之犯罪事實，依下述證據，亦堪認定。
    1.被告己○○、庚○○對於其等無故侵入被害人壬○○住宅
      之事實坦承不諱。
    2.辛○○、己○○、庚○○及陳姓少年無故入住宅之事實，
      業經乙○○、丙○○、丑○○證述明確，互核相符（見少
      調卷6至9頁、原審卷8至17頁、本院上更二卷12頁。
    3.證人即被告辛○○在警詢時陳述供稱：「（你因何事持槍
      去找壬○○，與他有何仇隙？）約一星期前在崎仔頭菜市
      場，在眾人面前，作狀打我，因市場民眾勸離後，約十分
      鐘後又騎機車折返，作勢從外套內拿刀嚇我，看我人小好
      欺侮，讓我在眾人前丟臉，使我感到沒面子，我想找他理
      論，拿槍嚇嚇他…」、「（你是如何連絡己○○、庚○○
      、陳姓少年等三人？）我是以我的行動電話000000
      0000打己○○的行動電話叫他們過來，他們三人坐車
      到我住處時，我才告訴他的。」、「（是否他知情後，你
      們四人才一同持槍去找壬○○理論？）是的。」、「（他
      們三人知道你帶槍？）知道。」、「（由何人提議要帶槍
      去找壬○○？）由我本人提議。」等語明確（見警卷3頁
      ）。據此，被告己○○及庚○○於至辛○○之住所後已知
      悉辛○○持有上開槍彈。而辛○○夥同己○○等人前往被
      害人壬○○住處開槍行兇前，先往找癸○○等情，業經證
      人子○○證稱：「案發當天我去找癸○○，從癸○○辦公
      室落地窗外，見到辛○○到癸○○辦公室，車上四人都下
      車，和癸○○談話，他們談完話後，癸○○向我說：『嫂
      子，筆子（即辛○○）拿槍要去你家，也來不及了』，我
      就打電話回家，當時是丙○○接的，接著又打電話至柳林
      派出所報案。」等語（見原審卷一136頁、卷二112至115
      頁；本院上訴審卷198頁），核與證人丙○○證稱有接到
      子○○之電話等語相符（見本院上訴審卷199頁），並經
      證人即柳林派出所警員寅○○結證稱：「當天凌晨一點四
      十六分接到一名自稱壬○○的老婆的女子，以00000
      00000號行動電話報案，報案內容是在嘉義縣ＯＯ鄉
      ＯＯ村二一八號有數名男子持槍進入該宅滋事」等語（見
      原審卷二第123頁）屬實。則癸○○若未告知子○○上情
      ，子○○如何知道辛○○等人持槍往找被害人而馬上報警
      並通知丙○○？
    4.證人辛○○於本院更二審96年5月22日審理時證稱：「我
      從頭到尾我都沒有要找壬○○理論，我是去找己○○到市
      區喝酒，我只有打電話給己○○而已，己○○才找庚○○
      、陳○○。」、「他們三人不知到我帶槍枝」、「我從頭
      到尾我沒有跟己○○他們說我與壬○○的恩怨，那天我約
      己○○喝酒我也沒有告訴他我與壬○○發生口角，他也不
      認識壬○○，我跟他說也無用，我也想說事情過去就好我
      也沒有向他們提起，那天臨時經過壬○○家才臨時停車下
      來我想要與壬○○理論才發生此不幸的事。」云云，可知
      證人辛○○於本院更二審審理時所證之詞與其於警詢時之
      陳述不符。且其於本院更二審審理所證上開之詞，亦與證
      人子○○、寅○○所證之詞不符。再查，己○○、庚○○
      等人係住在雲林縣北港鄉、辛○○係住在嘉義縣水上鄉，
      渠等若僅係至嘉義市喝酒，雙方應直接至嘉義市會合，時
      間、距離均較近，辛○○竟證稱己○○、庚○○等人係從
      雲林縣北港鄉先至嘉義縣水上鄉與其會合，繞一大圈後再
      一同至嘉義市喝酒云云，顯與常情不合。另辛○○再證稱
      其當時已喝很多酒，意思不清云云，經本院更二審質疑後
      ，竟稱係後來慢慢想起云云。惟既稱當時已意識不清，應
      毫無記憶才是，又如何能慢慢想起？辛○○若如其所述知
      悉當時發生之情狀，則被告辛○○當時意識應相當清楚，
      似乎並無意思不清之情。綜上，可知證人辛○○於本院更
      二審所證之情節顯不符實，自不足為憑。
（四）事實三中被告辛○○、己○○共同殺人、傷害之犯罪事實
      ，依下述證據，堪予認定。
    1.ａ被告辛○○坦承於前述時、地與被害人壬○○發生爭執
        及其後與己○○、庚○○及陳姓少年等三人持上開槍、
        彈，無故侵入被害人壬○○家中，辛○○並持槍拉開滑
        套抵住被害人壬○○及與壬○○在地上扭打時發槍枝擊
        發、壬○○因此受有槍傷而致死亡等事實。
      ｂ被告己○○、庚○○坦承於前述時、地與被告辛○○及
        陳姓少年，無故侵入被害人壬○○家中，及己○○與乙○○互毆之事實。
      ｃ證人即共犯陳姓少年坦承於前述時、地與被告辛○○、
        己○○及庚○○，無故侵入被害人壬○○家中之事實。
    2.被告辛○○與被害人壬○○發生爭執及雖經癸○○等人勸
      解，辛○○仍心有不甘，持前揭槍、彈並先到上揭市場向
      癸○○告知欲前往壬○○住處理論，及當時壬○○之前妻
      子○○亦在場，聽聞癸○○告知上情隨即撥打電話至壬○○住處示警並報警等事實，業據證人子○○證述明確（見
      相驗卷18至20頁、原審卷二111至117頁、本院上訴卷196
      至200、215至217頁）。
    3.ａ被告辛○○當時先在外面叫壬○○出來，但壬○○沒有
        出去，辛○○後來才走進壬○○家，拿槍抵住及拉滑套
        後比著壬○○，及後來壬○○欲奪槍而與辛○○發生扭
        打，辛○○被壬○○壓在地上，丙○○也上前搶槍等事
        實，業據現場目擊證人丑○○（見本院更二審卷214至
        219頁）、丙○○（見相驗卷20頁）證述明確，互核相
        符。
      ｂ乙○○上廁所出來，辛○○把槍轉過來比著乙○○及壬○○上前握住辛○○之手以避免被槍擊，而己○○則上
        前將壬○○之手拉開，及乙○○要上前幫壬○○，己○○又過去圍打乙○○二人因此互毆之事實，業據證人乙○○證述明確（見相驗卷19頁）。
      ｃ辛○○拿槍比著壬○○，而丙○○見狀就向前要搶槍卻
        遭己○○上前拉住右手臂，丙○○乃不敢動站在壬○○
        後面之事實，亦據證人丙○○證述明確（見相驗卷19、
        20頁）。
    4.被害人壬○○因受有前述槍擊傷害而致死亡等事實，業經
      臺灣嘉義地方法院檢察署檢察官督同法醫師相驗屬實，製
      有相驗屍體證明書、法務部法醫研究所相驗報告書、勘驗
      筆錄各一份附於相驗卷為證。經法醫師解剖結果，認：「
      右胸部距鎖骨下十七公分，距胸骨十五公分，距右乳頭外
      側三公分，一處槍擊傷入口二乘一公分，周圍有火藥灼燒
      痕，外側０．五公分，內側０．三公分，由右側第五肋間
      進入胸腔，由右後背部第九肋間射出。」、「（死亡原因
      ）甲、右中及右下肺葉破裂併大量出血。乙、右胸部貫穿
      槍擊傷。」等情，雖於現場扣案之彈頭及彈殼各二顆因欠
      缺足資比對之特徵紋痕，無法與扣案之改造手槍比對，惟
      其中一顆彈殼具有明顯之撞擊痕跡，顯係已擊發之彈殼，
      且當時僅被告攜帶槍、彈，且係其與被害人扭打在地時傳
      出槍響，此迭經證人丑○○、丙○○、乙○○等證述明確
      （詳見原審94年3月15日、94年3月28日審判筆錄）。又依
      一般手槍射擊之常理觀之，若手槍未開啟保險，根本不可
      能擊發，又縱手槍有開啟保險，食指未按下扳機，雖然有
      拉扯動作，亦不可能擊發。因此本件被害人之遭手槍射擊
      死亡，應係被告辛○○按下手槍之扳機擊發所致。
    5.證人即到場處理之員警卯○○證稱：在現場拿到槍枝後，
      有檢視滑套上有一顆卡彈，應是擊發二顆中有一顆卡彈等
      語（見原審卷二77至82頁）。參以現場除打中被害人之彈
      頭、彈殼外，尚採得另一顆彈頭、彈殼（此彈殼即卡在滑
      套上之彈殼），依內政部警政署刑事警察局鑑定報告稱「
      另四顆彈殼底部僅具輕微陷痕，無法研判其是否為撞擊痕
      跡，至於是否曾擊發，因其彈殼內部發現許多火藥顆粒且
      不具明顯之燒灼痕，研判不排除是未擊發之彈殼」，此有
      內政部警政署刑事警察局93年9月9日刑鑑字第0000000000
      號函附卷可稽（見原審卷一166頁）。又「槍枝如發生子
      彈卡彈之情況，將導致槍枝無法進行擊發、開栓、抽殼、
      拋殼、復進、裝填、閉鎖、待擊發等一個完整的射擊循環
      動作，須排除卡彈情況後，才可再使用。如子彈在未擊發
      前，而產生卡彈情況，即表示該子彈無法正常進入彈室導
      致槍枝無法順利擊發。如子彈已擊發而發生卡彈情況，表
      示該子彈擊發後之彈殼可能無法正常抽殼、拋殼，使下一
      顆子彈無法再上膛。因此卡彈時，彈頭與彈殼是否分離，
      應視槍枝進行至何種之射擊狀態而定。」、「至於彈殼在
      滑套上被發現，是否可判讀為卡彈，須視當時槍枝、子彈
      的所有態樣，方可研判，無法單就此情況，即認其是卡彈
      。」此有內政部警政署刑事警察局94年9月15日刑鑑字第
      0000000000號函附卷可稽（見本院上訴審卷91頁），「有
      關槍枝卡彈時，是否還能扣下扳機。因槍枝卡彈時會導致
      槍枝無法進行擊發、開栓、抽殼、拋殼、復進、裝填、閉
      鎖、待擊發等一個完整的射擊循環動作，須排除卡彈情況
      後，才可再供擊發使用。因此，研判卡彈狀況應不會影響
      槍枝扳機之機械動作，故槍枝應能再扣動扳機，惟無法產
      生帶動擊錘打擊撞針之功能。」，此有內政部警政署刑事
      警察局刑鑑字第0000000000號函附卷可稽（見本院上訴審
      卷144頁），經審視該顆彈殼底部具有凹陷痕跡及位置觀
      之，與另一顆已擊發之彈殼凹陷痕跡位置近似，但僅輕微
      陷痕，且鑑定報告係稱【壹顆彈殼底部僅具輕微陷痕，無
      法研判其是否為撞擊痕跡】，又【研判卡彈狀況應不會影
      響槍枝扳機之機械動作，故槍枝應能再扣動扳機，惟無法
      產生帶動擊錘打擊撞針之功能。】據此，既僅能再扣動扳
      機，惟無法產生帶動擊錘打擊撞針之功能，自應排除係經
      扣扳機後撞針撞擊痕，此有照片二紙可資佐證（見原審卷
      一167頁）。綜上，本案依現有證據僅能認定第二顆子彈
      彈頭因不明原因脫落，彈殼即卡在滑套上而未擊發，尚無
      證據足以認定被告有扣擊第二次扳機之行為。
    6.乙○○受有左手食指擦傷（0.7乘0.3公分）之傷害，有大
      仁醫院診斷書一份在卷可稽（見偵查卷37頁）。
二、對於被告及選任辯護人辯解本院之判斷
（一）被告及指定辯護人辯解要旨
    1.被告辛○○辯稱：伊沒有要殺壬○○，帶槍只是為了要嚇
      嚇他，所以伊僅握住槍柄，手指一直沒有扣在扳機處，但
      因壬○○與伊扭打欲奪槍，才造成槍枝走火擊發，伊從頭
      到尾都沒有想要對壬○○開槍云云。其選任辯護人則稱；
      本件僅能證明被告曾扣下一次扳機，擊發一顆子彈，並不
      足以證明被告曾連續二次扣下扳機，亦無法推定第二顆子
      彈係因卡彈而未擊發；又被告身高一五八公分，被害人一
      七０公分，子彈依鑑驗結果係由右側由上至下貫穿，可見
      係在扭打時意外走火，並非故意殺人云云。
    2.被告己○○及選任辯護人辯稱：己○○當天與辛○○去喝
      酒，不知辛○○帶槍要去尋仇，與辛○○並無犯意聯絡，
      並沒有拉住丙○○之右手臂，也沒有拉開壬○○之手，是
      遭乙○○以木劍毆打，並非因阻擋乙○○而與之互毆云云
      。
    3.被告庚○○及指定辯護人辯稱：伊只知道當天己○○約陳
      姓少年，陳姓上年再約伊去嘉義喝酒，不知被告辛○○持
      有前述槍彈云云。
（二）不採的理由
    1.按依一般手槍射擊之常理觀之，若手槍未開啟保險，根本
      不可能擊發，又縱手槍有開啟保險，食指未按下扳機，雖
      然有拉扯動作，亦不可能擊發，因此本件被害人之遭手槍
      射擊死亡，應係被告辛○○按下手槍之扳機擊發所致，被
      告辛○○所辯係因被害人壬○○與伊扭打欲奪槍，才造成
      槍枝走火擊發云云，即係避卸之詞，不足採信。
    2.行為人對於構成犯罪之事實，預見其發生而其發生並不違
      背其本意者，以故意論，此即所謂「間接故意」。按依一
      般人之社會生活經驗，顯知槍、彈具有強大之殺傷力，一
      旦擊中人體，即可因而擊中致命部位或受重大創傷失血過
      多等而致死，此當為被告辛○○、己○○所能認知。本案
      中，被告辛○○自始均否認其有對壬○○開槍之行為；被
      告己○○則稱其沒有看見辛○○持槍對壬○○射擊、只有
      聽到槍聲（見警卷8頁、92年偵字第8283號卷15頁），另
      同案共犯陳姓少年於原審法院少調法官訊問時亦證稱，並
      未看到辛○○開槍打壬○○（見92年調字第496號影印卷
      10 頁）；證人丑○○亦未親眼看見係由辛○○開的槍（
      見警卷28頁，相驗卷19頁，92年少調字第496號卷16頁，
      原審卷二68頁，本院上更二卷216頁）；證人乙○○、丙○○於警詢、檢察官訊問及少年調查法官訊問時，原均未
      證稱親眼見到辛○○持槍往壬○○身上打（見警卷18頁反
      面、24頁，相驗卷19頁，92年少調字第496號影印卷12頁
      ），僅丙○○於本院更一審時改稱有看到辛○○對壬○○
      開槍，惟亦未證述向身上何部位打（見本院上更一字卷
      119至122頁）。又丑○○於警詢則證稱：「‧‧因為槍是
      拿在辛○○手上。」（見警卷28頁），依此可知，由現有
      之證據，辛○○是否故意持槍往壬○○身上致命之部位即
      中彈之胸部打，應尚未至確信而不致有所懷疑之程度。又
      被告辛○○並未一至壬○○住處，見到壬○○即開槍射擊
      ，反而先是叫囂挑釁，縱於拉槍枝之滑套比向壬○○時亦
      未開槍，乃是在與壬○○拉扯扭打一起倒在地上繼續拉扯
      扭打之混亂中，始扣擊扳機，因無證據足以認定辛○○係
      往壬○○身上之致命部位即中彈之胸部瞄射，尚無從認定
      被告辛○○有殺人之直接故意。惟辛○○應知槍、彈具有
      強大之殺傷力，一旦擊中人體，即可能因而擊中致命部位
      或受重大創傷失血過多，而致人於死，足以發生死亡之結
      果，是辛○○明知其至壬○○住處後取出槍枝並拉滑套後
      ，子彈即可能因此擊發，在與被害人壬○○扭打過程中，
      槍枝若擊發，將在近距離內射中被害人之身體，有可能導
      致死亡之結果，然辛○○仍始終將已上膛之槍枝緊握在手
      ，後並扣扳機而擊發子彈，由此一事實，應足以認定被告
      辛○○對有發生死亡結果並不違背其本意，而有殺人之間
      接故意。
    3.被告辛○○於扣扳機而擊發子彈時係遭被害人壬○○扭壓
      在下，已如前述，則本案子彈從右上側由上至下貫穿之情
      ，即屬可能，因此被告辛○○選任辯護人此部分之所辯亦
      無可採。
    4.被告己○○「沒有拉住丙○○、沒有拉開壬○○之手及是
      遭乙○○毆打並非要阻擋乙○○」等所辯，與前述一、認
      定犯罪事實所憑之證據及理由（三）３中證人乙○○、丙○○之證述不符，不足採信。
    5.按「共同實施犯罪行為之人，在合同意思範圍以內，各自
      分擔犯罪行為之一部，相互利用他人之行為，以達其犯罪
      之目的者，即為共同正犯；又共同正犯之意思聯絡，不限
      於事前有所協議，其於行為當時，基於相互之認識，以共
      同犯罪之意思參與者，亦無礙於共同正犯之成立，且其意
      思聯絡表示之方法，並不以明示通謀為必要，即相互間有
      默示之合致，亦無不可。」（最高法院92年度台上字第52
      23號判決參照），本案中，由被告己○○先拉住丙○○之
      右手臂，後又將壬○○之手拉開，使辛○○得順利以槍枝
      對準壬○○，復與乙○○對打，使乙○○無法幫助壬○○
      排除危害，均足顯示己○○係以共同犯罪，即與被告辛○○基於殺人之間接故意之犯意聯絡，而參與分擔構成要件
      之行為，被告己○○所辯與被告辛○○無犯意聯絡，亦屬
      卸責之詞，不足採信。
    6.綜上，被告己○○應被告辛○○之請託，而另邀被告庚○○及陳姓少年至壬○○住處尋釁，於辛○○自腰際拿出手
      槍並拉滑套前，辛○○應尚無殺人犯意。雖被告辛○○並
      非一至壬○○住處隨即開槍，然在壬○○未配合其要求，
      被告辛○○於拉槍枝之滑套，使槍枝處於可擊發狀態時，
      應可認定被告辛○○於此時已萌生殺人之間接故意；被告
      己○○此時亦基於共同殺人之間接故意之犯意聯絡，參與
      分擔構成要件之行為（即於壬○○上前握住辛○○之手避
      免被槍殺之際，己○○則上前將壬○○之手拉開，而由辛○○將槍對準壬○○）、構成要件外之行為（即拉住丙○○之右手臂及與乙○○互毆，使乙○○無法幫助壬○○排
      除危害），雖後辛○○係在與壬○○、丙○○之拉扯中，
      由辛○○扣扳機而擊中壬○○，然此僅係因果歷程上之出
      入，應無礙於己○○與辛○○間有殺人「間接故意」犯意
      聯絡之認定。又乙○○與己○○互毆受有左手食指擦傷之
      傷害，故被告辛○○、己○○二人共同殺人、傷害之犯行
      ，均堪認定。
    7.被告己○○、庚○○上開「要去喝酒不知被告持有上開槍
      彈」之所辯，與前述一、認定犯罪事實所憑之證據及理由
      （二）３中證人辛○○之證述不符，顯係卸責之詞，均不
      足採信。
    8.被告辛○○聲請將扣案手槍送鑑定（鑑定手槍扳機上是否
      有其指紋），因待證事實即被告辛○○扣扳機之事實已臻
      明瞭無再調查之必要，應予駁回。
三、論罪科刑之理由
（一）查被告辛○○所為未經許可寄藏具殺傷力之改造玩具手槍
      行為後，槍砲彈藥刀械管制條例業於94年1月26日 ，經總
      統以華總一義字第00000000000號令修正公布， 並於同年
      月28日生效。修正後之槍砲彈藥刀械管制條例第11條業經
      刪除，並與原該條例第8條、第10條合併修正移列為修正
      後該條例第8條；而依修正後該條例第8條第4項規定，未
      經許可，寄藏可發射子彈具有殺傷力之改造玩具手槍罪之
      刑度，業已提高為三年以上十年以下有期徒刑，併科新臺
      幣七百萬元以下罰金；修正前槍砲彈藥刀械管制條例第11
      條第4項規定之法定刑為一年以上七年以下有期徒刑，併
      科新臺幣七百萬元以下罰金。是本件被告上揭違反槍砲彈
      藥刀械管制條例之犯行，於行為後法律已有變更，經比較
      新舊法之結果，以修正前之槍砲彈藥刀械管制條例有利於
      被告，依刑法第2條第1項之規定，應適用最有利於被告之
      法律即修正前槍砲彈藥刀械管制條例第11條第4項罪刑處
      斷。又槍砲彈藥刀械管制條例第12條第4項之未經許可，
      寄藏具殺傷力之子彈罪並未修正，自應逕行適用現行規定
      ，均合先敘明。又持有與寄藏槍彈罪為分別之處罰規定，
      而寄藏與持有，均係將物置於自己實力支配之下，僅寄藏
      必先有他人之持有行為，而後始為之受寄代藏而已，故寄
      藏之受人委託代為保管，其保管之本身，亦屬持有，不過
      ，此之持有係受寄之當然結果不另就持有予以論罪，亦此
      敘明。
（二）核被告辛○○所為，係犯修正前槍砲彈藥刀械管制條例第
      11條第4項之未經許可寄藏改造手槍罪 、同條例第12條第
      4項之未經許可寄藏子彈罪 （按收受寄藏槍彈，其行為之
      受人委託，代為保管，其保管槍彈之本身，即屬持有），
      及刑法第306條第1項無故侵入住宅罪、同法第277條第1項
      傷害罪、同法第271條第1項之殺人罪。被告己○○所為，
      係犯修正前槍砲彈藥刀械管制條例第11條第4項之未經許
      可持有改造手槍罪、同條例第12條第4項之未經許可持有
      子彈罪，及刑法第306條第1項無故侵入住宅罪、同法第
      277條第1項傷害罪、同法第271條第1項殺人罪。被告庚○○所為，係犯修正前槍砲彈藥刀械管制條例第11條第4項
      之未經許可持有改造手槍罪、同條例第12條第4項之未經
      許可持有子彈罪，及刑法第306條第1項無故侵入住宅罪。
（三）被告辛○○、己○○、庚○○及陳姓少年就所犯修正前槍
      砲彈藥刀械管制條例第11條第4項之未經許可持有改造手
      槍罪、同條例第12條第4項之未經許可持有子彈罪、刑法
      第306第1項無故侵入住宅罪，及被告辛○○、己○○就所
      犯刑法第277條第1項傷害罪、第271條第1項殺人罪間，均
      有犯意之聯絡及行為之分擔，各均為共同正犯。
（四）槍砲彈藥刀械等違禁物，所侵害者係社會法益，如持有之
      客體種類相同，縱令持有之客體有數個，仍為單純一罪，
      不發生想像競合犯之問題，若同時持有不同種類之客體，
      則為一行為觸犯數罪名之想像上競合犯（最高法院82年度
      臺上字第5303號判決參照）。查，被告辛○○雖同時寄藏
      具殺傷力之子彈四顆部分及被告己○○、庚○○同時持有
      具殺傷力之子彈四顆部分，仍屬單純一罪。被告以一持有
      行為同時觸犯上開之未經許可寄藏（被告辛○○部分）、
      持有（被告己○○、庚○○部分）改造手槍罪、未經許可
      寄藏（被告辛○○部分）、持有（被告己○○、庚○○部
      分）子彈罪等二罪名，為想像競合犯，依刑法第55條之規
      定，均應從一重之槍砲彈藥刀械管制條例第11條第4項未
      經許可寄藏（被告辛○○部分）、持有（被告己○○、庚○○部分）改造手槍罪論處。
（五）查被告等行為後，94年1月7日修正公布之刑法，自95年7
      月1日施行，修正後之刑法刪除關於牽連犯之規定。本件
      被告所犯上開等罪具有牽連犯之關係，依修正前即行為時
      之規定，應從一重之罪處斷；依修正後之刑法既已刪除牽
      連犯之規定，則所犯上述各罪應依數罪併罰之規定分論併
      罰。比較新舊法之規定，修正後之規定並非較有利於被告
      ，依刑法第2條第1項之規定，應適用行為時之法律，即適
      用修正前刑法牽連犯之規定，從一重之罪處斷。是被告辛○○所犯無故侵入住宅罪、傷害罪及殺人罪間，及被告己○○所犯無故持有手槍、無故侵入住宅罪、傷害罪、殺人
      罪間及被告庚○○所犯無故持有手槍、無故侵入住宅罪間
      ，均有方法結果之牽連關係，均應依修正前刑法第55條之
      規定，被告辛○○、己○○所犯，應從較重之殺人罪論處
      ；被告庚○○所犯，應從較重之未經許可持有改造手槍罪
      論處。
（六）被告己○○前因犯公共危險罪，經法院判處有期徒刑5月
      確定，於89年3月22日易科罰金執行完畢，有高等法院被
      告前案紀錄表可按，其於執行完畢後五年內再故意犯本件
      最重本刑有期徒刑以上之罪，不論依修正前之刑法第47條
      ，或修正後之刑法第47條第1項之規定，均構成累犯，對
      被告己○○而言，修正後刑法之規定並非較有利，是應依
      修正前之刑法第47條，論以累犯，並加重其刑。
（七）按成年人與未滿十八歲之少年共同實施犯罪者，依92年5
      月28日公布，同月30日生效之兒童及少年福利法第70條第
      1項前段規定，應加重其刑至二分之一。是被告辛○○、
      己○○成年人與行為時未滿十八歲之陳姓少年（行為時為
      75年11月12日生）共同無故侵入住宅部分及持有槍彈部分
      之犯罪（按被告庚○○行為時尚未滿二十歲），自應適用
      兒童及少年福利法第70條第1項前段規定加重其刑，被告
      己○○並遞加重其刑。
（八）另意圖犯罪而無故持有手槍及子彈，固可認係意圖供犯罪
      而持有，其持有槍、彈與犯特定之罪之間，有方法結果之
      牽連關係。但如持有之初，並無犯特定之罪之意圖，而係
      於無故持有行為繼續中，因某種原因之介入，始持以犯罪
      ，其為犯持定之罪而持有之行為，乃原單純持有繼續犯之
      一部分，不容割裂而另論以一意圖供犯罪而持有罪，更不
      得因其事後持以犯罪，而追溯至其原單純持有部分，合併
      論以一個意圖供犯罪之用而持有罪，故其持有手槍與嗣後
      所犯特定犯罪之間，並無牽連關係，應分論併罰（最高法
      院90年臺上字第7498號判決、91年臺上字第5484號判決參
      照）。本案被告辛○○開始受寄持有槍、彈之時間距殺人
      之時間，約距十二年，且本案殺人行為乃因偶發細故而起
      之尋仇事件，又無證據足認被告受寄持有上開槍、彈之初
      ，即具有殺人之意圖，自難就此二罪論以牽連犯。故被告
      辛○○所犯前開未經許可寄藏改造手槍罪及殺人罪二罪間
      ，犯意各別，行為互殊，應分論併罰。
（九）公訴人僅就被告己○○論以犯刑法第277條第1項傷害罪（
      檢察官上訴理由認被告己○○另犯刑法第271條第1項之殺
      人罪）、同法第306條第1項之侵入住宅罪，及僅就被告庚○○論以犯刑法第306條第1項之侵入住宅罪云云，惟被告
      己○○所另犯之未經許可持有改造手槍罪及庚○○所另犯
      之未經許可持有改造手槍罪，經核與檢察官所起訴之有罪
      部分，有牽連犯裁判上一罪之關係，本院自得逕予審理，
      併此敘明。
（十）量刑部分：
    1.爰審酌被告辛○○擁槍自重，目無法紀，僅因細故與被害
      人爭執即恣意持槍尋仇，危害社會治安甚鉅，對被害人之
      家屬造成終身無法彌補之傷痛、縱有和解，惟犯罪之動機
      僅因賭博細故及國中畢業之智識程度等一切情狀；又被告
      己○○、庚○○係被告辛○○之友人，明知被告辛○○攜
      帶槍彈欲往被害人壬○○住處尋釁，仍不加以阻止，與之
      共同前往，被告己○○並與被告辛○○就殺人、傷害罪有
      犯意聯絡及其行為分擔之情形等一切情形，分別就被告辛○○、己○○、庚○○量處如主文第二項、第三項、第四
      項所示之刑，被告辛○○、庚○○部分並諭知易服勞役之
      折算標準。
    2.被告辛○○、庚○○所犯未經許可持有改造手槍罪，其犯
      罪時間在96年4月24日以前，合於減刑條件，爰均依中華
      民國96年罪犯減刑條例第2條第1項第3款、第7條規定減輕
      其刑如主文第二項、第四項所示，同時諭知易服勞役之折
      算標準，並就被告辛○○部分定其應執行刑。
    3.修正前刑法第42條第2前段規定：「易服勞役以一元以上
      三元以下折算一日。」又受刑人行為時之易服勞役折算標
      準，業據修正前罰金罰鍰提高標準條例第2條前段規定，
      就其原定數額提高為一百倍折算一日，則易服勞役折算標
      準，應以新台幣玖佰元折算壹日。惟修正後刑法第42條第
      3項前段規定：「易服勞役以新台幣一仟元、二仟元或三
      仟元折算一日。」比較修正前後之易服勞役折算標準，以
      修正後之規定，較有利於受刑人。故本件就被告辛○○、
      、庚○○所科處之罰金諭知易服勞役之折算標準，自應適
      用修正後之刑法第42條第3項前段之規定，並諭知以新台
      幣一仟元折算一日。
（十一）、沒收部分：
      扣案之仿ＳＩＧ　ＳＡＵＥＲ廠半自動手槍改造之金屬玩
      具手槍一支（槍枝管制編號0000000000號）改造手槍一枝
      ，為違禁物，應予依法沒收。另按物品能否沒收，應以裁
      判時為準；本案判決時，扣案之彈殼二顆及彈頭二顆，分
      別係於案發現場擊發及卡彈後彈頭、彈殼分離，均已無殺
      傷力，當不屬違禁物，自無庸宣告沒收；另四顆子彈（一
      顆經試射認無殺傷力，餘三顆經試射認具殺傷力）亦經試
      射完畢已不存在，亦已非屬於違禁物，爰亦無庸宣告沒收
      ，皆附此敘明。
四、撤銷原判決之理由
（一）被告辛○○有殺人之間接故意，被告己○○與被告辛○○
      成立傷害、殺人罪之共同正犯，原審認被告辛○○係基於
      殺人之直接故意及被告己○○僅成立傷害罪，即有未合。
（二）原審認被告辛○○所持有之上開具有殺傷力之改造子彈共
      二顆，惟依上所述應有四顆，原審此部分之認定亦有未當
      。
（三）犯罪事實中之第二發子彈彈頭係因不明原因脫落而未擊發
      ，原審誤認係被告辛○○已扣扳機，因卡彈而未擊發，尚
      有未合。
（四）被告辛○○、己○○、庚○○及陳姓少年就修正前槍砲彈
      藥刀械管制條例第11條第4項之未經許可持有改造手槍罪
      、同條例第12條第4項之未經許可持有子彈罪，及刑法第
      306第1項無故侵入住宅罪及被告辛○○、己○○所犯之刑
      法第277條第1項傷害罪、第271條第1項殺人罪，有犯意之
      聯絡及行為之分擔，此部分應論以共同正犯，原審就此部
      分未予審酌，即有未洽。
（五）按槍砲彈藥刀械管制條例第8條第4項、第12條第4項，係
      將持有與寄藏槍彈罪為分別之處罰規定，而寄藏與持有均
      係將物置於自己實力支配之下，僅寄藏必先有他人之持有
      行為，而後始為之受寄代藏而已，故寄藏之受人委託代為
      保管，其保管之本身，亦屬持有，不過，此之持有係受寄
      之當然結果，雖不應另就持有予以論罪，然未經許可持有
      手槍或子彈，其持有之繼續，為行為之繼續，亦即一經持
      有手槍或子彈，罪已成立，但其完結須繼續至持有行為終
      了時為止。則包括持有之寄藏手槍或子彈之行為，自亦為
      行為之繼續，其犯罪之完結須繼續至寄藏行為終了時為止
      。此與司法院院解字第三六三二號解釋所稱寄藏贓物罪於
      寄藏行為完畢時其犯罪即已完成，其後之占有該贓物乃犯
      罪之狀態繼續，而非行為繼續，迥不相同；原判決論處辛○○持有槍彈部分，公訴意旨係以：「辛○○前於80年間
      某日，明知綽號『順風』之成年男子所持有之仿ＳＩＧ
    　ＳＡＵＥＲ廠半自動手槍改造之玩具手槍一支，係更換土
      造金屬槍機、槍管改造而成具有殺傷力之改造手槍（槍枝
      管制編號0000000000），直徑九ＭＭ之土造金屬彈頭子彈
      六顆，其中有五顆係具有殺傷力之改造子彈，為違禁物，
      竟予以收受且藏放於嘉義縣水上鄉寬士村崎子頭十五號住
      處內，因認辛○○此部分係犯槍砲彈藥刀械管制條例第11
      條第4項之寄藏改造手槍罪、第12條第4項寄藏子彈罪嫌。
      」原判決則以辛○○所犯寄藏槍彈之時間係在80年間，而
      繫屬於檢察署之時間則為92年12月22 日，依85年9月25日
      修正前槍砲彈藥刀械管制條例第10 條第3項、第11條第3
      項及刑法第80條第2款、第81條前段之規定，均已逾十年
      之追訴時效，惟因此部分與有罪之持有槍、彈部分為實質
      上一罪關係，爰不另為免訴之諭知云云。然揆諸前揭說明
      ，辛○○寄藏槍彈之行為，係繼續至92年12月19日被警查
      獲，寄藏行為始為終了，其寄藏槍彈之犯罪方始完結，自
      不發生逾越追訴時效之問題。原判決認辛○○寄藏手槍及
      子彈之行為已逾追訴時效，並逕依持有槍彈罪論科，自有
      適用法則不當之違法。
（六）本件原審未及為上開刑法新舊法比較，亦未及適用中華民
      國96年罪犯減刑條例，均有未洽。
（七）按成年人與未滿十八歲之少年共同實施犯罪者 ，依92年5
      月28日公布，同月30日生效之兒童及少年福利法第70條第
      1項前段規定，應加重其刑至二分之一。 是辛○○、己○○與陳姓少年共同侵入住宅、持有上開槍彈部分之犯罪，
      自應適用兒童及少年福利法第70條第1項前段規定加重其
      刑，原審就此部分未依前揭規定，加重其刑，亦有違誤。
五、檢察官到庭陳述上訴意旨另以：被告庚○○夥同被告辛○○
    、己○○，基於犯意之聯絡，前往被害人壬○○住處尋仇，
    就被告辛○○殺害壬○○部分，有殺人之犯意聯絡，因認被
    告庚○○另涉有刑法第271條第1項之殺人罪嫌，而與起訴之
    侵入住宅犯行部分，具有牽連犯之裁判上一罪關係云云。經
    查：
（一）按認定不利於被告之事實，須依積極證據，苟積極證據不
      足　為不利於被告事實之認定時，即應為有利於被告之認
      定，更不必有何有利之證據；另按事實之認定，應憑證據
      ，如未能發現相當證據，或證據不足以證明，自不能以推
      測或擬制之方法，以為裁判基礎。有最高法院30上字第81
      6號判例、40台上字第86號判例可資參照 。而共犯之成立
      ，除共同實施犯罪行為者外，其就他人之行為負共犯之責
      者，以有犯意聯絡為要件，若事前並未合謀，實施犯罪行
      為之際，又係出於行為者獨立之意思，即不負共犯之責，
      有最高法院77台上字第1919號裁判意旨可資參照。
（二）訊據被告庚○○對於與上揭犯行堅決否認，辯稱：伊到那
      以後看到現場打起來，覺得很害怕，和陳姓少年本來要跑
      走，被丑○○拉住，後來聽到槍響就跑去隔壁巷子躲等語
      。
（三）按辛○○固係於事前攜帶槍、彈，與被告己○○、庚○○
      及陳姓少年前往壬○○住處尋釁，惟被告辛○○於進入壬○○家中前尚未有殺人之間接故意，係於拉滑套並拿槍比
      著壬○○時始生殺人之間接故意，被告己○○亦於該時與
      被告辛○○有殺人之間接故意之犯意聯絡，已如前述。又
      被告辛○○於前往壬○○住處尋釁前，事先並未與被告己○○庚○○等人有殺人之謀議及擬定分工壓制的行為分擔
      。而據被告辛○○所自承：伊在車上才告訴己○○等人要
      去找壬○○理論，並無言及殺人之犯罪計畫。且被告庚○○與壬○○並不相識，亦無仇恨一節，業據其等供述在卷
      ，並經證人乙○○、丙○○證述屬實。是被告庚○○並無
      殺害壬○○之犯罪動機，且在進入壬○○家中即任由丑○○拉在一旁，不曾以言語或肢體動作為辛○○、己○○助
      勢，又驚聞槍響後驚慌失措，且立刻逃離現場至壬○○住
      處旁之巷內躲避，亦如前述，從而辛○○、己○○二人共
      同殺壬○○一節，應係被告庚○○所始料未及，其與辛○○、己○○應無殺人之犯意聯絡及行為之分擔甚明。是被
      告庚○○雖隨同辛○○、己○○前往壬○○住處理論，然
      被告辛○○、己○○殺害壬○○之犯行，事發倉促，被告
      庚○○聽聞槍擊聲後即迅速向外逃跑，足見其已在最短時
      間內，離開現場以應變，亦難苛責其等未出手制止，並以
      此推論其有何共同殺人之間接故意。又檢察官並未提出其
      他足資證明被告庚○○與辛○○、己○○確有共同殺人犯
      意聯絡之積極證據，而使本院達到毫無合理懷疑之有罪確
      信程度，從而本院尚難逕以庚○○有與辛○○、己○○共
      同持有槍彈無故侵入壬○○住宅之犯行，遽而推論其與辛○○、己○○就殺人部分亦有犯意之聯絡。
（四）綜上所述，檢察官認被庚○○涉有刑法第271條第1項共同
      殺人罪嫌部分，與起訴之無故侵入住宅犯行並無牽連犯之
      裁判上一罪關係，即非本案之效力所及，本院自不得併為
      審理判決，附此敘明。
六、適用法律
（一）刑事訴訟法第369條第1項前段、第364條、第299條第1項
      前段。
（二）修正前槍砲彈藥刀械管制條例第11條第4項、第12條第4項
      ，兒童及少年福利法第70條第1項，刑法第11條、第28 條
      、第277條第1項、第271條第1項、第306條第1項、第55條
      、第38條第1項第1款、第51條第五款、第2條第1項、修正
      前刑法第55條、第47條、第42條第3項，刑法施行法第1條
      之1，中華民國九十六年罪犯減刑條例2條第1項第3款、第
      7條。
本案經檢察官吳忠賢到庭執行職務。
中　　華　　民　　國　　96　　年　　12　　月　　5 　　日
                  刑事第三庭    審判長法　官  陳義仲
                                      法　官  宋明蒼
                                      法　官  蔡勝雄
以上正本證明與原本無異。
如不服本判決，應於收受本判決後十日內向本院提出上訴書狀。
其未敘述上訴理由者並得於提起上訴後十日內向本院補提理由書
狀（均須按他造當事人之人數附繕本）「切勿逕送上級法院」。
　　　　　　　　　　　　　　　　　　　書記官  汪姿秀
中　　華　　民　　國　　96　　年　　12　　月　　11　　日
附錄：本案論罪科刑法條
修正前槍砲彈藥刀械管制條例第11條第4項
未經許可，持有、寄藏或意圖販賣而陳列第1項所列槍砲者，處
1年以上7年以下有期徒刑，併科新臺幣7百萬元以下罰金。
修正前槍砲彈藥刀械管制條例第12條第4項
未經許可，持有、寄藏或意圖販賣而陳列子彈者，處5年以下有
期徒刑，併科新臺幣3百萬元以下罰金。
兒童及少年福利法第70條第1項
成年人教唆、幫助或利用兒童及少年犯罪或與之共同實施犯罪或
故意對其犯罪者，加重其刑至二分之一。但各該罪就被害人係兒
童及少年已定有特別處罰規定者，不在此限。
中華民國刑法第277條第1項
傷害人之身體或健康者，處 3 年以下有期徒刑、拘役或 1 千元
以下罰金。
中華民國刑法第271條第1項
殺人者，處死刑、無期徒刑或 10 年以上有期徒刑。
中華民國刑法第306條第1項
無故侵入他人住宅、建築物或附連圍繞之土地或船艦者，處 1 年
以下有期徒刑、拘役或 3 百元以下罰金。